臺灣彰化地方法院彰化簡易庭民事判決
111年度彰簡字第370號
原      告  楊加民  
被      告  浤鼎工業股份有限公司

兼法定代理
人          楊長庚  

被      告  陳榮昌  
上列當事人間請求給付票款事件，本院於民國111年11月3日言詞
辯論終結，判決如下：
    主      文
原告之訴及假執行之聲請均駁回。
訴訟費用由原告負擔。
    事實及理由
一、被告陳榮昌經合法通知，未於言詞辯論期日到場，核無民事
    訴訟法第386條所列各款事由，爰依原告之聲請，由其一造
    辯論而為判決。
二、原告主張：被告浤鼎工業股份有限公司（下稱浤鼎公司）於
    民國110年11月間由時任法定代理人即被告陳榮昌向原告借
    款新臺幣（下同）238,000元，並向原告交付由訴外人尚烜
    有限公司簽發、被告浤鼎公司及陳榮昌共同背書如附表所示
    ，票面金額為238,000元之支票1紙作為擔保（下稱系爭支票
    ），然屆期經提示竟遭退票，被告楊長庚現為浤鼎公司之法
    定代理人，亦應同負清償責任，被告等人經催討均不獲置理
    ，爰依法提起本件訴訟等語。並聲明：（一）被告應給付原
    告238,000元，以及自民國111年3月2日起至清償日止，按年
    息5%計算之利息；（二）願供擔保，請准宣告假執行。
三、被告方面：　　
（一）被告浤鼎公司及楊長庚則以：系爭支票背書人欄所蓋用之
      印文，與浤鼎公司平時使用於開立支票之公司大章不同；
      又被告陳榮昌前雖擔任浤鼎公司之法定代理人，但系爭支
      票之背書行為係被告陳榮昌私下為之，並爭執被告陳榮昌
      曾以該公司法定代理人名義向原告借款等語，資為抗辯。
      並聲明：原告之訴駁回。
（二）被告陳榮昌未於言詞辯論期日到場，亦未提出書狀為任何
      聲明或陳述。
四、得心證之理由：
（一）原告主張其持有如附表所示之支票，惟經其屆期提示未獲
      付款乙情，業據其提出與其所述相符之系爭支票及退票理
      由單影本等件為證（見本院卷第13-14頁），此部分事實
      可先予認定。
（二）關於原告訴請被告浤鼎公司及陳榮昌給付部分：
　　⒈系爭支票是否經被告浤鼎公司合法背書？
　　  ①按當事人主張有利於己之事實者，就其事實有舉證之責
        任，民事訴訟法第277條定有明文。又按在票據上簽名
        者，依票上所載文義負責，票據法第5條第1項亦有明文
        。且該支票本身是否真實，即是否為發票人所作成，即
        應由支票債權人負證明之責，此部分法理亦適用於支票
        背書之真正性。經查，原告主張其持有被告浤鼎公司及
        陳榮昌所背書之系爭支票，業據其提出該支票為證，且
        系爭本票背書人欄所載之被告浤鼎公司印文，經與原告
        所提該公司之公司變更登記表所留存印文以肉眼相互比
        對後，兩者無論於字體大小、粗細及排列樣態均屬一致
        （見本院卷第14、53頁），堪認原告前揭主張尚屬有據
        。被告浤鼎公司雖辯稱系爭支票背書人欄所載印文並非
        該公司平常供簽發支票所用，並提出其先前開立之支票
        影本為憑（見本院卷第57-59頁），但衡諸通常商業交
        易習慣，公司對外使用印章並未設有特別限制，縱令系
        爭支票非以被告浤鼎公司平時用於簽發支票之印文加以
        背書，亦不得遽認系爭支票背書人欄之印文係屬偽造，
        故此部分所辯，即無可採。　　　　
　　　②又按董事長對內為股東會、董事會及常務董事會主席，
        對外代表公司，公司法第208條第3項前段定有明文；且
        公司對於股東代表權所加之限制，不得對抗善意第三人
        ，同法第58條亦有明文，並得依同法第208條第5項規定
        準用於代表公司之董事。再按代理人於代理權範圍內所
        為之法律行為，其效果始歸於本人；逾越代理權範圍，
        則為無權代理。代理權之範圍，因法定代理或意定代理
        而不同。法定代理權之範圍，依法律之規定；意定代理
        權之範圍，則依本人之授權行為定之。經查，被告陳榮
        昌於110年11月間擔任浤鼎公司之法定代理人，為兩造
        所不爭執，且有公司變更登記表附卷可參，則其既可對
        外代表被告浤鼎公司，自為有權代表該公司為支票背書
        之人。是原告主張被告陳榮昌以被告浤鼎公司法定代理
        人名義，進而於系爭支票背書人欄為背書行為，自屬合
        法；被告浤鼎公司辯稱此部分僅為被告陳榮昌私下所為
        等情，尚無法據以對抗原告前揭主張，併予敘明。
　　⒉被告浤鼎公司及陳榮昌是否應向原告負票款給付之責？　
      ①按票據固屬無因證券，惟票據行為無因性僅存在直接前
        、後手以外之第三人間，以維持票據流通性，是於票據
        之直接前後手間，票據債務人以自己與執票人間所存抗
        辯之事由對抗執票人，依票據法第13條規定觀之非法所
        不許，惟仍應先由票據債務人就該抗辯事由之基礎原因
        關係負舉證之責任。然當票據基礎之原因關係確立後，
        法院就此項原因關係進行實體審理時，當事人於該原因
        關係是否有效成立或已否消滅等事項有所爭執，即應適
        用各該法律關係之舉證責任分配原則，而非猶悉令票據
        債務人負舉證責任（最高法院107年度台上字第1584號
        民事判決意旨參照）。再者，金錢消費借貸為契約之一
        種，須當事人間互相表示借貸之意思一致，且貸與人將
        金錢之所有權移轉於借用人，始生效力。又交付金錢之
        原因甚多，金錢之交付非當然成立消費借貸。故當事人
        主張金錢消費借貸契約存在，應就借貸意思表示合致及
        借款業已交付之事實，負舉證責任（最高法院104年度
        台上字第1946號民事判決意旨參照）。另按當事人聲明
        之證據，就其提出之證據資料，得據以為有利或不利於
        他造或共同訴訟人事實之認定者，依證據共通原則，該
        證據於兩造間或共同訴訟人間，法院均得共同採酌，作
        為判決資料之基礎。此項原則側重於法院援用當事人提
        出之證據資料時，不受是否對該當事人有利及他造曾否
        引用該證據之限制，並得斟酌全辯論意旨及調查證據之
        結果，在不違背論理及經驗法則之前提下，依自由心證
        判斷事實之真偽（最高法院99年度台上字第587號民事
        判決意旨參照）。
      ②經查，原告既主張系爭支票係被告陳榮昌以被告浤鼎公
        司法定代理人地位向其借款，並於系爭支票背書人欄位
        背書後將之交付原告，以此作為上開借款之擔保等情，
        足見原告已自承兩造間乃直接前後手關係，而被告浤鼎
        公司則抗辯未收到借款（見本院卷第72頁），則依上開
        說明，自應由原告就借貸意思表示合致及借款業已交付
        之事實先負舉證責任。又原告雖主張其於提領現金後即
        交予被告陳榮昌，且稱可提供其存摺為證（見本院卷第
        72頁），惟無論原告所稱之現金提領紀錄是否存在，衡
        諸常情，一般金錢提領之原因實有多端，尚無從單由原
        告提款之情，即得逕認原告係以借貸為目的將現金交予
        被告陳榮昌，是以原告所述上情，不足以證明其確有交
        付借款予被告陳榮昌，以及浤鼎公司與原告間成立消費
        借貸關係等情節。另被告陳榮昌雖未提出任何抗辯，但
        基於證據共通原則，原告既無法證明其與被告陳榮昌、
        浤鼎公司間有何消費借貸關係存在，其訴請被告陳榮昌
        應依系爭支票負清償票款責任，即難認有據。
      ③綜上，原告既自承其與被告浤鼎公司、陳榮昌間就系爭
        支票為直接前後手關係，且依其所提證據並無法證明其
        與被告浤鼎公司間有借款交付及消費借貸關係成立之事
        實，另未提出其他證據舉證以實其說，則依上揭說明，
        原告主張被告浤鼎公司及陳榮昌應對其負系爭支票之票
        款清償責任，即屬無據。
（三）關於原告訴請被告楊長庚給付部分：
      原告另主張被告楊長庚現為被告浤鼎公司之法定代理人，
      自應就系爭支票同負清償責任等語。惟被告浤鼎公司既為
      依法登記之公司法人，即為獨立之法人格，而與該公司法
      定代理人之人格不同，彼此間各為不同之權利義務主體，
      故原告請求被告楊長庚個人應與被告浤鼎公司共同負票款
      清償責任等情，顯然於法未合，亦屬無據。
五、綜上所述，原告既無法舉證證明其與被告浤鼎公司及陳榮昌
    間確有消費借貸關係，且其訴請被告楊長庚給付票款部分顯
    於法有違。從而，原告主張被告應給付238,000元，以及自1
    11年3月2日起至清償日止，按年息5%計算之利息，為無理由
    ，應予駁回。又原告之訴既經駁回，其假執行之聲請亦失所
    附麗，應併予駁回。
六、本件事證已臻明確，兩造其餘攻擊防禦方法及所提出之各項
    證據資料，經審酌核與判決結果不生影響，爰不予以一一論
    列。
七、訴訟費用負擔之依據：民事訴訟法第78條。
中　　華　　民　　國　　111 　年　　12　　月　　1 　　日
        　　　　　彰化簡易庭  法  官　黃英豪
以上正本係照原本作成。
如不服本判決，須於判決送達後20日內，向本院提出上訴狀。（
須按他造當事人之人數附繕本）。如委任律師提起上訴者，應一
併繳納上訴審裁判費。
中　　華　　民　　國　　111 　年　　12　　月　　1 　　日
                              書記官  張莉秋    　　　　　　　　　　　


【附表】
編號 票據種類 票據正面發票人欄蓋章 票據背面背書欄簽名或蓋章 票面金額 （新臺幣） 支票號碼 發票日 退票日 1 支票 尚烜有限公司 浤鼎工業股份有限公司、 陳榮昌 238,000元 XT0000000 111.3.2 111.3.2